【裁判字號】    97,上,891
【裁判日期】    980204
【裁判案由】    損害賠償
【裁判全文】
臺灣高等法院民事判決                   97年度上字第891號
上  訴  人  日成營造廠股份有限公司
法定代理人  甲○○
訴訟代理人  張孟茹律師
被  上訴人  北大欣股份有限公司
法定代理人  乙○○
訴訟代理人  李逸文律師
複  代理人  許坤皇律師
上列當事人間損害賠償事件，上訴人對於中華民國97 年8月21日
臺灣臺北地方法院97年度訴字第2750號第一審判決提起上訴，本
院於98年1月14日言詞辯論終結，判決如下：
    主  文
上訴駁回。
第二審訴訟費用由上訴人負擔。
    事實及理由
一、上訴人起訴主張：被上訴人前於民國96年3月1日藉詞上訴人
    積欠其「君子集」第1、2、3 期磁磚材料之貨款，聲請臺灣
    臺北地方法院（下稱台北地院）以96年度裁全字第2828號民
    事裁定（下稱第1 次假扣押裁定）准許對上訴人之財產為假
    扣押，並聲請台北地院民事執行處以96年度執全字第1006號
    假扣押強制執行事件，就上訴人之銀行帳戶、對第三人之工
    程款債權及不動產等財產實施強制執行。嗣第1 次假扣押裁
    定經本院以96 年度抗字第550號裁定廢棄，並駁回被上訴人
    假扣押之聲請確定，上開假扣押強制執行，亦經台北地院民
    事執行處以96 年5月21日北院錦96執全宇字第1006號通知撤
    銷在案。詎被上訴人竟將原假扣押聲請狀改列日期而再次聲
    請，經台北地院以96 年度裁全字第13056號民事裁定（下稱
    系爭假扣押裁定）准許對上訴人之財產為假扣押，並聲請台
    北地院民事執行處以96年度執全字第3996號假扣押強制執行
    事件，再就上訴人之銀行帳戶、對第三人之工程款債權及不
    動產等財產實施強制執行。惟系爭假扣押裁定嗣經本院以96
    年度抗字第2110號裁定廢棄，並駁回被上訴人假扣押之聲請
    確定，是系爭假扣押裁定自始不當，被上訴人據以對上訴人
    財產為假扣押，使上訴人在社會上之評價或營業信用遭受貶
    抑。而上訴人為資本額新台幣（下同）1 億元之正常營業公
    司，95 年度營業收入淨額為2億7,269萬3,751元，被上訴人
    就系爭假扣押裁定部分之所為，侵害上訴人名譽權及信用權
    ，致上訴人受有非財產上之損害，上訴人自得請求被上訴人
    賠償200 萬元，並為回復上訴人名譽之適當處分，爰依民事
    訴訟法第531條第1項、民法第184條第1項及第195條第1項規
    定，求為命被上訴人給付200 萬元及法定遲延利息，並於中
    國時報等版面刊登道歉啟事1 日之判決（原審判決上訴人敗
    訴，並駁回其假執行之聲請，上訴人不服提起上訴），並上
    訴聲明：(一)原判決廢棄。(二)被上訴人應給付上訴人200 萬元
    ，及自起訴狀繕本送達翌日起至清償日止， 按年息百分之5
    計算之利息。(三)被上訴人應在中國時報、聯合報及自由時報
    之全國A、B版雙版之頭版，以4分之1之版面刊登如附件所示
    道歉啟事各1日。(四)聲明第2項部分願以現金或等值之銀行可
    轉讓定期存單供擔保，請准宣告假執行。
二、被上訴人則以：上訴人為法人，縱名譽受有損害，亦無精神
    上痛苦。又上訴人泛稱系爭假扣押裁定及假扣押強制執行影
    響其資金調度、票信及商譽，並未能舉證兩者間有何因果關
    係存在。再者，被上訴人原聲請假扣押上訴人所有坐落台北
    市○○區○○段1小段391地號土地及其上建物即門牌號碼台
    北市松山區○○○路○段93號12樓房屋，自84 年起即因欠稅
    等事由遭查封迄未啟封，可見上訴人之信用向來不佳，且於
    另案經台北地院向訴外人玉山商業銀行股份有限公司（下稱
    玉山銀行）函查結果，玉山銀行並未因上訴人遭假扣押而取
    消上訴人之短期融資金額，上訴人之商譽應未受損害等語，
    資為抗辯，並答辯聲明：上訴駁回。
三、查被上訴人前以上訴人積欠磁磚材料之貨款，聲請台北地院
    為第1 次假扣押裁定，准許對上訴人之財產為假扣押，並聲
    請台北地院民事執行處就上訴人財產為假扣押強制執行，嗣
    本院裁定廢棄第1 次假扣押裁定，並駁回被上訴人假扣押之
    聲請，該假扣押強制執行遂經撤銷，被上訴人即再次聲請台
    北地院為系爭假扣押裁定，並聲請台北地院民事執行處就上
    訴人財產再為假扣押強制執行，惟本院復裁定廢棄系爭假扣
    押裁定，並駁回被上訴人假扣押之聲請確定等事實，業據上
    訴人提出台北地院96年度裁全字第2828號裁定、同院96年度
    執全字第1006號卷卷面及被上訴人假扣押聲請執行狀、本院
    96年度抗字第550號裁定、台北地院96 年度執全字第1006號
    執行命令撤銷通知、同院96 年度裁全字第13056號裁定、96
    年度執全字第3996號卷卷面及被上訴人假扣押聲請執行狀、
    本院96年度抗字第2110號裁定為證（原審卷第11至42頁），
    且為兩造所不爭執，自堪信為真實。
四、上訴人主張被上訴人聲請系爭假扣押裁定並為假扣押強制執
    行，而侵害上訴人之名譽權及信用權，使其受有非財產上之
    損害，被上訴人應賠償200 萬元，並登報道歉等情，為被上
    訴人所否認，並以前詞置辯。經查：
  (一)上訴人主張其因被上訴人聲請系爭假扣押裁定並為假扣押強
    制執行，致其名譽、信用受有損害之事實，雖提出公司登記
    資料查詢、95年度營業事業所得稅結算申請書、歷年工程業
    績表、獎狀、剪報等件為證（原審卷第69頁至第98頁），然
    上開資料僅能證明上訴人之營業狀況及商譽，並不能證明上
    訴人因被上訴人聲請假扣押而有商譽受損之結果及其間之因
    果關係，此外，上訴人復未能積極舉證以實其說，所為上開
    主張即難信為真實。參以被上訴人抗辯其聲請假扣押上訴人
    所有之前述房地，自84年起即因欠稅等事由遭查封迄未啟封
    ，可見上訴人之信用向來不佳，且玉山銀行亦未因上訴人遭
    假扣押而取消其短期融資金額，上訴人之商譽應未受損害等
    情，業據提出土地、建物登記第二類謄本、玉山銀行板橋分
    行97 年4月18日玉山板橋（企）字第08041806號函暨交易明
    細查詢為證（原審卷第122至129頁），並經玉山銀行承辦人
    員即證人丙○○證稱：「（問：該契約是否並無限定交易對
    象，且僅需出具動用申請書即可撥款？）那時有限定用發票
    人為永盈建設之客票來跟銀行作貼現」、「（問：是否定借
    款契約時就如此約定，或事後才改定？）是案件核准時就用
    核貸通知書告知日成營造公司，之後依其上條件來簽借款契
    約」、「（問：所以核貸通知書上已限定用永盈建設客票貼
    現？）是」等語（本院卷第36頁背面）；證人黃至光證稱：
    「（問：依上開函文所示，日成營造廠股份有限公司與玉山
    銀行間借款契約事後有無變更條件？）我們跟日成營造廠配
    合的方式，從94年一開始有借貸關係，就是附有條件的借貸
    」、「（問：所附條件為何？）日成營造廠提供特定發票人
    即永盈建設公司之支票來向我銀行融資貼現」、「（問：除
    上述條件外，之後有無另附加其他條件？）沒有，很單純只
    要有永盈建設的票就給予貸款」等語（本院第48頁背面），
    益徵上訴人在社會上之評價或營業之信用，並未因被上訴人
    聲請假扣押而遭受貶抑。
  (二)按假扣押裁定因自始不當而撤銷，債權人應賠償債務人因假
    扣押或供擔保所受之損害，民事訴訟法第531條第1項固定有
    明文，惟按非財產上之損害賠償，以法律有明文規定者為限
    ，例如民法第18條、第194條、第195條、第979條、第999條
    等是。查民事訴訟法第531條第1項既無賠償非財產上損害之
    明文，上訴人據以請求被上訴人賠償非財產上之損害200 萬
    元，顯有未合。
  (三)次按因故意或過失，不法侵害他人之權利者，負損害賠償責
    任。故意以背於善良風俗之方法，加損害於他人者亦同，又
    不法侵害他人之身體、健康、名譽、自由、信用、隱私、貞
    操，或不法侵害其他人格法益而情節重大者，被害人雖非財
    產上之損害，亦得請求賠償相當之金額。其名譽被侵害者，
    並得請求回復名譽之適當處分，民法第184條第1 項、第195
    條第1 項固亦分別定有明文。然查上訴人並未證明其因被上
    訴人聲請系爭假扣押裁定並為假扣押強制執行，致其名譽、
    信用受有損害，已如前述，則上訴人依上開規定請求被上訴
    人賠償200萬元及登報道歉，自無理由。
五、綜上所述，上訴人依民事訴訟法第531條第1 項、民法第184
    條第1項、第195條第1項規定，請求被上訴人給付200萬元，
    及自起訴狀繕本送達翌日起至清償日止，按年息百分之5 計
    算之利息；並在中國時報、聯合報及自由時報之全國A、B版
    雙版之頭版，以4分之1 之版面刊登如附件所示道歉啟事各1
    日，自屬不應准許。原審為上訴人敗訴之判決，並駁回其假
    執行之聲請，核無違誤，上訴論旨指摘原判決不當，求予廢
    棄改判，非有理由。
六、兩造其餘之攻擊或防禦方法及未經援用之證據，經本院斟酌
    後，認為均不足以影響本判決之結果，自無逐一詳予論駁之
    必要，併此敘明。
七、據上論結，本件上訴為無理由，依民事訴訟法第449條第1項
    、第78條，判決如主文。
中    華    民    國    98    年    2     月    4     日
                    民事第十二庭
                        審判長法  官  陳駿璧
                              法  官  陳邦豪
                              法  官  連士綱
正本係照原本作成。
如不服本判決，應於收受送達後20日內向本院提出上訴書狀，其
未表明上訴理由者，應於提出上訴後20日內向本院補提理由書狀
（均須按他造當事人之人數附繕本）上訴時應提出委任律師或具
有律師資格之人之委任狀；委任有律師資格者，另應附具律師資
格證書及釋明委任人與受任人有民事訴訟法第466條之1第1項但
書或第2項（詳附註）所定關係之釋明文書影本。
中    華    民    國    98    年    2     月    4     日
                              書記官  莊昭樹
附註：
民事訴訟法第466條之1（第1項、第2項）：
對於第二審判決上訴，上訴人應委任律師為訴訟代理人。但上訴
人或其他法定代理人具有律師資格者，不在此限。
上訴人之配偶、三親等內之血親、二親等內之姻親，或上訴人為
法人、中央或地方機關時，其所屬專任人員具有律師資格並經法
院認為適當者，亦得為第三審訴訟代理人。


司法院資訊處製作；財團法人民間司法改革基金會備份。
